【裁判字號】    98,上訴,386
【裁判日期】    980512
【裁判案由】    強盜等
【裁判全文】
臺灣高等法院高雄分院刑事判決         98年度上訴字第386號
上  訴  人
即  被  告  甲○○
                    （現羈押於臺灣高雄看守所）
選任辯護人  柳聰賢律師
上列上訴人因強盜等案件，不服臺灣屏東地方法院97年度訴字第
1435號中華民國98年2 月13日第一審判決（起訴案號：臺灣屏東
地方法院檢察署97年度偵字第5029號），提起上訴，本院判決如
下：
     主  文
上訴駁回。
     事  實
一、甲○○因缺錢花用，竟意圖為自己不法所有，本於強盜之犯
    意，將其所有車號9633-TE 號國瑞牌黑色自小客車之車牌改
    懸掛上其父侯聰智己報廢之車牌8680-JP 後，持其所有不具
    殺傷力惟重量非輕、質地堅硬，客觀上對人生命、身體造成
    危險之黑色玩具空氣手槍1 支，於下列時、地脅迫他人，致
    他人不能抗拒而取得財物：
  (一)民國（下同）97年7 月19日晚間10時20分許，駕駛上開已懸
    掛8680-JP 車牌之自小客車，至屏東縣南州鄉台1 線北向車
    道北上425.1 公里，於己○○所開設之「萬金檳榔城」檳榔
    攤前，先向己○○佯裝要購買2 包峰牌香菸及新臺幣（下同
    ）200 元之檳榔，隨即又以借用廁所之名義進入檳榔攤後方
    ，約隔10多分鐘後，甲○○自檳榔攤後方手持上開玩具空氣
    手槍，指向己○○，要求己○○進入該處後方小房間內並坐
    下，適店員丙○○正在該房間內講電話亦併遭甲○○以槍要
    脅，甲○○向其2 人詢問金錢及皮包置放位置後，復再命令
    2 人交出手機。甲○○以上開脅迫之方式，至使己○○及丙○○不能抗拒，己○○因而交付其所有之新力牌金銀色手機
    1 支（序號000000000000000 ），丙○○交付其所有之新力
    牌紅色手機1 支（序號000000000000000 ），並任由甲○○
    自櫃台上取得己○○所有之咖啡色皮包1 只（內有現金5,00
    0 元、己○○及丙○○所有之身分證各1 張、己○○之健保
    卡及機車駕照各1 張）、及小錢櫃1 個（內含有現金5,000
    元、己○○所有之新力牌銀色手機1 支【序號000000000000
    0000】、峰牌香菸3 包）後，隨即駕車往潮州方向逃逸。於
    97年7 月20日將上開手機持往屏東市○○路25號之「積子行
    動配件量販」店內，連內其所有之手機共以2,000 元之代價
    售予不知情之邱清焦。
  (二)97年7 月23日凌晨零時17分許，甲○○駕駛上開自小客車至
    屏東縣東港鎮○○路○ 段680 號「昶豐加油站」，為便於觀
    察環境及鬆懈對方心防，乃先向值班員工庚○○要求將油箱
    加滿，庚○○即加入價值2,100 元之九五無鉛汽油，隨後甲○○再次要求庚○○再加滿，庚○○又加入價值200 元之九
    五無鉛汽油。於結帳時，甲○○取出信用卡交予庚○○後，
    隨即趁庚○○進入收費亭尚未刷卡之際，自腰際掏出上揭玩
    具空氣手槍，庚○○查覺有異轉身，甲○○遂將手槍置於胸
    前對準庚○○，並向其詢問金錢置放處，以此脅迫方式至使
    庚○○不能抗拒而告知金錢放置於錢盤下方後，甲○○喝令
    其轉身蹲下不要動，隨即強取錢盤下方現金4,450 元後駕車
    離去，而強盜取得上開現金及價值2,300 元之九五無鉛汽油
    。
  (三)97年7 月24日晚間9 時許，甲○○駕駛上揭自小客車至屏東
    縣萬丹鄉○○路○ 段322 號「春天汽車旅館」，見值班員工
    乙○○於櫃檯內，即下車並手持上揭玩具空氣手槍指向乙○○，令其進入櫃台並要求將財物交出，以此脅迫方式至乙○○不能抗拒，而自櫃檯內抽屜中取出現金1,100 元交予甲○○，甲○○得手後即開車離去。嗣甲○○於犯罪偵查機關尚
    未發覺本件事實前，於警局內向員警自首本件犯行經過而獲
    上情，並自願接受裁判。
  (四)97年7 月26日下午4 時30分許，甲○○駕駛上揭自小客車至
    屏東縣九如鄉○○路○ 段1 巷6 號「愛的汽車旅館」並駛入
    入口走道，值班員工戊○○以為客人而出去迎接時，甲○○
    臉戴口罩，手持上揭玩具空氣手槍下車，戊○○見狀便跑入
    櫃檯室內，甲○○亦尾隨其後進入，揮舞手上之上開玩具空
    氣手槍，命令楊昆明站立門邊，出言要其不要亂動，並要求
    戊○○將所持有汽車旅館內財物交出，以此方式脅迫2 人，
    至使其等不能抗拒，戊○○便自櫃檯抽屜內取出現金9,800
    元交付予甲○○，得手後隨即駕車離去。
二、案發後經警於97年8 月14日晚間10時40分許，循線在高雄市
    小港區○○路719 號前將甲○○拘提到案，並扣得黑色玩具
    空氣手槍1 支。
三、案經屏東縣政府警察局屏東分局、東港分局、里港分局報告
    臺灣屏東地方法院檢察署檢察官偵查起訴。
     理  由
壹、程序部分：
    本案卷內各項證據，包括傳聞證據、非傳聞證據、法律規定
    例外之傳聞證據，因檢察官、被告及其辯護人，均同意可作
    為證據，依刑事訴訟法第159 條之5 第1 項之規定，本院審
    酌證據作成時情況，認以之作為證據並無不當，應均有證據
    能力。
貳、實體方面：
一、訊據上訴人即被告甲○○對其於前揭時地不法取得財物之事
    實，固不可認，惟辯稱：伊作案時並未攜帶玩具空氣手槍，
    扣案之玩具空氣手槍，是警員查獲伊時，問伊有無手槍，伊
    才將該玩具手槍拿出來，實際上伊只是口頭勒令被害人交付
    財物，被害人並未達到不能抗拒之程度，伊之犯行應僅構成
    恐嚇取財罪或搶奪罪而已，並不構成強盜罪云云。然查，前
    揭被告甲○○強盜之事實，已據被告於警詢、檢察官偵查及
    原審審理時均坦承不諱，其於原審行準備程序及審理時並明
    確供稱：伊承認檢察官起訴之全部犯罪事實，4 次犯行伊都
    是拿同1 支槍，伊於警偵訊時所供均實在等語，復有玩具手
    槍1 把扣案足資佐證；且有下列證據足資佐證：
  (一)事實(一)之部分，有被害人即證人己○○於檢察官偵查中證稱
    ：「當天晚上10點，他說他要借廁所，過了10分鐘左右，他
    就走出來站在櫥窗門口，右手拿著1 支槍，叫我退到後面房
    間，當時丙○○人已經在後面房間，我進去以後他叫我坐著
    ，他說錢交出來，他要我把手機交出來，然後他說不要動，
    他就把門簾關起來，他就走出去將櫥窗內的錢及包包拿走，
    我被取走2 支手機，金銀色那支是當面交給他，另外1 支銀
    色的放在錢櫃裡被他拿走」等語（見偵卷(二)第55頁），證人
    丙○○亦於檢察官偵查中證稱：「他說他要去廁所，之後又
    出來拿衛生紙，我拿給他後，我就進去後面的房間躺在躺椅
    拿手機講電話，後來我看己○○走進來，然後看到歹徒走進
    來，手上拿著1 支槍，他說錢在哪裡、皮包在哪裡，己○○
    說在前面，他叫我們把手機給他，我就把手機給他，他叫我
    們不要動，等他走了才能出來；紅色那支手機是我的」等語
    （見偵卷(二)第56頁）。證人丙○○於本院審理時仍證述：「
    我本來是在檳榔攤後面的小房間，想出來前面檳榔攤看己○○，即看到有1 部車子來，被告下車說要買峰牌香煙及檳榔
    ，要他付錢時，他向我們要衛生紙問廁所在那裡，我們比廁
    所位置給他看，並拿衛生紙給他，他去廁所時我就回房間了
    ，己○○隨後也進入房間，我就看到被告拿著手槍進來，叫
    我們不要動，問我們錢放在那裡，我當時沒有理他，是己○○告訴他錢放在那裡，被告就拿槍指著我要我講話，我就說
    錢在前面，被告說他走了之後我們才可以出來」等語（見本
    院98年4 月28日筆錄）。另被告將強盜所得之3 支手機持往
    變賣之事實，亦據證人邱清焦於警詢中證述明確（見警(一)卷
    第21頁），並有「積子行動配件量販店」之行動電話讓渡切
    結書、手機照片6 幀在卷可考（見警卷(一)第25頁、第32至36
    頁），從而此部分事實事證明確，應可認定。
  (二)事實(二)之部分，業據被害人即證人庚○○於原審審理時證稱
    ：「被告開車來加油，被告叫我把油加滿，加油的途中，被
    告他去上廁所，被告叫我再加滿，被告拿1 張卡叫我刷，我
    發現不是信用卡，而是類似會員卡的卡片，被告再拿另1 張
    信用卡給我，我轉身要進去收費亭刷卡，我背對著被告，我
    不知道被告從那裡拿出1 支槍，他拿出槍後叫住我，我轉身
    看，看到1 把槍，他左右何手拿槍我忘記了，槍是黑色的，
    槍枝離我約20公分左右。被告問我錢在那裡，我說在錢盤，
    他叫我蹲下不要看他，我當時在收費亭裡面，他自己把錢拿
    走之後就走了」等語相符（見原審卷第101 頁），核與其於
    檢察官偵訊中所證：「那天凌晨零時17分，我值大夜班，他
    開車過來叫我加滿，他在加油途中他去上廁所，回來再叫我
    加1 次油，第1 次加2,100 元，第2 次加200 元。他就拿出
    1 張卡，我發現不是信用卡，他再拿出另1 張信用卡，我要
    刷時他叫住我喂，他拿出1 把黑色短槍在胸前，問我錢在那
    裡，叫我把錢拿出來，我說錢在錢盤上面，他叫我轉身蹲下
    ，他把錢盤上面及下面壓著的錢全拿走，共4,450 元，錢是
    昶豐加油站的。我確定歹徒是1 把黑色短槍，他叫住我時就
    拿在胸前。他叫我不要起來，不要轉頭，等他離開後才能起
    來，他就開車往東港方向離開，我當時不能辨別他槍的真偽
    ，我嚇住了，他的槍拿在胸前，我站在他的左手邊，約1 個
    人身的距離」等語（見偵卷(二)第37、38頁）情節一致，亦與
    警詢中所證情節相符（見警卷(一)第42至46頁），此外，復有
    「昶豐加油站」之97年7 月23日凌晨零時許之監視錄影器翻
    拍照片、屏東縣政府警察局東港分局報案三聯單在卷足憑（
    見警卷(一)第47至50頁），是被告強盜之事實至為灼然。
  (三)再事實(三)之事實，經被害人即證人乙○○於檢察官偵訊中證
    稱：「97年7 月24日晚上9 點汽車旅館被強取財物，當天晚
    上9 點左右我在櫃台值班，有一個男子開車過來，他停在櫃
    台門口，我就開門，他就下車叫我進去櫃台裡面，他右手拿
    一個看起來像槍的東西，他把槍對著我，距離我約30至40公
    分，就等於推我進去一樣，我就嚇到我就進去櫃台，當時櫃
    台沒有其他人，叫我把錢拿出來，我打開抽屜，約拿1 萬10
    00元給他，他拿了錢就開車走了，我當時不敢反抗，對方是
    男性，也不知道他拿的槍是真是假」等語（見偵卷(二)第67頁
    ），核與其於警詢所證：「我是於97年7 月24日約21時許，
    在屏東縣萬丹鄉○○路○ 段322 號春天汽車旅館櫃檯內，當
    時我櫃檯當班，有1 名男子穿白色上衣、黑色長褲子進來，
    手裡拿著銀黑色鐵器，叫我進入櫃檯內把錢拿給他，我心裡
    害怕我就將櫃檯內的錢1 萬1000元拿給他」等情相符（見警
    卷(三)第4 至6 頁），其於本院審理時亦仍為相同之證述，並
    有「春天汽車旅館」97年7 月24日櫃檯內所設置之監視錄影
    畫面翻拍畫面4 幀、屏東縣政府警察局屏東分局報案三聯單
    1 紙在卷可按（見警卷(三)第8 頁、第11至12頁），從而此部
    分事實事證明確，應可認定。
  (四)事實(四)之部分，亦據被害人即證人戊○○於檢察官偵訊中結
    證稱：「當天下午約4 點半左右，我人在櫃台，有聽到客人
    開車進來的通知鈴聲，我就出去迎接，嫌犯在櫃台前下車，
    他穿短恤、短花褲、戴口罩，他就右手拿著1 支槍指著我，
    叫我拿櫃台的錢給他，我就拿櫃台的錢9,800 元給他，他拿
    槍指著我時叫我們不要亂動，叫我們把錢拿出來，不會傷害
    我們，當時副理丁○○也在櫃台，他的槍距離我約1 個手臂
    的距離，就對著我跟副理，當時我嚇到衝到櫃台內，他的人
    也跟著進來，他的槍舉著對著我跟副理，我心裡很害怕，不
    敢反抗」等語屬實（見偵卷(三)第30頁），核與另一被害人即
    證人丁○○於檢察官偵訊中證稱：「案發當時我在櫃台看報
    ，聽到客人進來鈴聲，櫃台小姐戊○○去開門，隨後看到戊○○慌慌張張衝進來，跑到我的背後，嫌犯跟著進來，右手
    持槍要我們不要亂動，叫我走到出口門邊，叫戊○○把櫃台
    的錢拿出來，他不會傷害我們，我要戊○○配合他，戊○○
    就去把錢拿出來，嫌犯拿了錢就離開了。當時無法辨別他槍
    的真偽」等語；及於本院審理時結證稱：「當時被告開車到
    汽車旅館接待門口，櫃台小姐戊○○去接待的時候，被告直
    接開車門下車，手上持1 黑色疑似手槍的東西，戊○○很驚
    嚇的衝進來，被告也尾隨跟進櫃台，喝令我們將錢財交出來
    ，說只要我們配合，他不會傷害我們，當時我有叫戊○○配
    合將錢交給他」各等語相合致（見偵卷(三)第31頁、本院98年
    4 月28日筆錄），亦與其等於警詢中所證情節相符（見警卷
    (二)第2 至12頁），此外，並有「愛的汽車旅館」之97年7 月
    26日下午4 時29分許設置於入口通道及櫃檯內監視錄影翻拍
    畫面18幀在卷足憑（見警卷(二)第15至24頁），是此部分之事
    實至為明確，堪予認定。
  (五)綜上各情，被告於警偵訊及原審審理時之自白，核與實情相
    符，自堪採信。其於本院審理時翻異前詞，辯稱「並未攜帶
    玩具空氣手槍」乙節，要係諉責避就之詞，不足採信。
二、被告辯護人雖以當時被告並未施用暴力致使被害人達於不能
    反抗之程度，被告主觀上並無強盜之犯意，係因被害人主觀
    上之畏懼，不敢抵抗，任被告取走財物，尚不能謂與強盜罪
    相符，被告之行為應僅構成恐嚇取財罪乙節，經查：
  (一)按刑法所稱之強盜罪，係以意圖為自己或第三人不法所有，
    以強暴、脅迫、藥劑、催眠術或他法致使不能抗拒而取他人
    之物或使其交付者，為構成要件。行為人所施用之強暴、脅
    迫等方法，是否足以壓抑被害人之抗拒使其喪失意思自由，
    應以客觀上具體之情況，包括行為人及被害人之人數、年齡
    、性別或體格、行為之時間、場所、有無持用兇器及兇器種
    類、使用方式等等因素綜合判斷，是否足以在一般社會通念
    認定使被害人喪失意思自由，並達於不能抗拒之程度，而為
    財物交付者，始足當之。
  (二)查證人己○○於檢察官偵訊中證稱：「我沒有辦法辨別他手
    上槍的真假，看起來很重，他拿在手上晃，距離我們約1 公
    尺，我很害怕，我以為他拿的是真槍」等語（見偵卷(二)第56
    頁），又於警詢中證稱：「他將手槍指向我並貼近我正面腹
    部，要我向後走進去房間內」等語（見警卷(一)第16頁），證
    人丙○○亦於檢察官偵訊中證稱：「我當時不能辨別他手上
    槍的真假」等語（見偵卷(二)第58、59頁），其於本院審理時
    復證稱：被告拿著槍指著我們，我們怕他開槍，才會告訴他
    錢放在那裡等語（見本院98年4 月28日筆錄），再參以事實
    (一)案發當時，被告係趁夜間於檳榔攤後方隱密房間內，以近
    距離之方式壓制被害人己○○，呼救不易，況己○○、丙○○均為77年次，有其等年籍資料在卷可考，是其2 人僅20歲
    ，年紀尚輕，在無從判定槍枝真假下，衡情更難與被告抗衡
    。
  (三)又事實(二)之部分，被告將上開空氣手槍置放於明顯可見之胸
    部位置，業據其於原審供承在卷（見原審卷第106 頁），且
    當時為深夜，偌大加油站僅有證人庚○○一人值大夜班，此
    據證人庚○○證述綦詳（見警卷(一)第46頁），在無人相援又
    遭被告於狹窄收費亭內近距離持槍相向，有上開監視錄影畫
    面翻拍照片可證，難謂證人庚○○當時意思自由未受完全之
    壓迫。
  (四)再證人乙○○於事實(三)案發時僅有其1 人於櫃檯內，業如前
    述，復參諸卷附之監視錄影翻拍照片，櫃檯房間內空間狹小
    ，被告為一成年男子，且體型相較證人之下，顯為壯碩，又
    持槍站於門口，證人乙○○在無法逃離之下，其意志自由客
    觀現實上受到壓抑而達不能抗拒之地步，此核其於檢察官偵
    查中所證：「我當時不敢反抗，也不知道他拿的槍是真是假
    」等情（見偵卷(二)第67頁）更可認定。
  (五)另事實(四)發生時點為凌晨深夜，本即人跡稀少，復與上開監
    視錄影畫面互核參之，被告當時持槍站立於櫃檯內房間唯一
    出入口，即便櫃檯房間較為寬敞，但不論是證人戊○○或丁○○，均難以逃離，且證人丁○○於檢察官偵查中證稱被告
    當時持槍並要我們不要亂動等語，是在此情況下應無膽敢隨
    意離去之可能；另證人戊○○於檢察官偵查中證稱：「他的
    槍距離我約1 個手臂的距離，我心裡很害怕，不敢反抗」等
    語；證人丁○○於檢察官偵查及本院審理時亦證稱：「當時
    無法辨別他槍的真偽，我認為生命比較重要，才會叫戊○○
    將錢交給被告」等語，是在突遭以槍相向並不知道槍之真偽
    情況下，應難認其等意思自由尚有足以抗拒之空間。
  (六)衡諸上開各情，被告在行為時，客觀上已使被害人等之意思
    自由均受到壓制而完全喪失乙情，要無疑義；況被告所持之
    手槍外觀完整，具有槍管槍體、槍機、彈匣部分，雖槍體之
    滑套部分為塑膠材質，惟其餘均係金屬製成，且槍身部分為
    黑色，經原審於審理時勘驗明確（見原審卷第106 頁），是
    上開槍枝結構完整，並無可足明顯辨明為不具殺傷力之空氣
    手槍之特徵，若一般人在遽遭他人持以近距離威嚇脅迫，應
    均會恐懼自身受到射擊而不能抗拒。從而，被告以上開手段
    令被害人交付財物，依社會通念及日常生活經驗，應已達不
    能抗拒之程度，是被告所為自係本於強盜犯意甚明。綜上所
    述，被告強盜之犯行，事證明確，堪予認定，應予依法論科
    。
三、按刑法第321 條第1 項第3 款所稱「兇器」，其種類並無限
    制，凡客觀上足以對人之生命、身體、安全構成威脅，具有
    危險性之兇器均屬之，且只須行竊時攜帶此種具有危險性之
    兇器已足，並不以攜帶之初有行兇之意圖為必要（最高法院
    79年臺上字第5253號判例意旨參照）。查扣案之玩具空氣手
    槍乙枝，長約22公分、高13公分；槍枝（不含彈匣）部分扣
    重約575 公克、彈匣部分重約253.5 公克，總重約828.5 公
    克（具有一定重量）；槍枝之滑套為塑膠材質、握把及槍管
    均為金屬材質，彈匣（含氣瓶）為金屬材質，業據原審於審
    理時勘驗明確，是以該槍枝近1 公斤之重量及槍身及握把均
    為金屬材質而言，重量非輕，質地堅硬，客觀上若持以攻擊
    他人，應足以對人之生命、身體、安全構成威脅，自屬兇器
    無訛，被告竟持以犯案，核其所為，均係犯刑法第330 條第
    1 項之攜帶兇器加重強盜罪。公訴意旨認被告該4 次犯行均
    應論以刑法第328 條第1 項之強盜罪云云，尚有誤會，惟起
    訴之基本社會事實同一，自應由法院變更起訴法條論處。被
    告於犯罪事實(一)之部分，以一加重強盜行為，令證人己○○
    、丙○○交付各人之財物，應依刑法第55條想像競合犯之規
    定，從一重之加重強盜罪論處。又加重強盜罪本質所保護的
    含自由及財產法益，惟行為人侵犯自由法益之目的仍是在於
    取得財物或不法利益，是本罪罪數應以財產法益計算，而財
    產法益係個人之非專屬法益，犯罪個數應與個人專屬法益不
    同認定，應就財物之管理或支配利益數認定。本件犯罪事實
    (四)部分，被告雖以一加重強盜行為壓制2 人之自由法益，惟
    侵害的仍是被害人戊○○及丁○○所共同持有支配之一財產
    法益，從而仍僅論以一加重強盜罪。另公訴意旨認本案犯罪
    事實(二)就加油未付油資之部分，係被告基於詐欺犯意行使詐
    術致他人交付財物之行為，然此部分應係被告本於強盜之目
    的所為之前置行為，如一般銀樓犯罪，行為人在進入銀樓時
    多半會以佯裝購買金飾為由，要求店家將店內金飾拿出，其
    後再伺機行竊、行搶，則其先前行為或意在觀察環境或意在
    鬆懈店家心防，惟目的均在遂行其後取得財物之行為，難謂
    先前之舉動為另一犯意而構成另一詐欺未遂罪。查本案被告
    雖先向被害人庚○○以加油名義要求加油，然其於交付信用
    卡後，尚未刷卡之際隨即亮槍，令被害人庚○○無法取得油
    資，並將其餘財物一同交付之犯罪過程觀之，被告於行為之
    初即本於強盜犯意，況被告既以備槍強盜自無須先以詐術詐
    騙油料，故本院認其先前要求加油之部分應為遂行強盜目的
    之手段，與其後加重強盜行為係整體一貫之犯罪過程，依上
    揭說明，應僅論以一加重強盜罪已足。末查，屏東縣政府警
    察局東港分局員警於偵辦此案時首次製作之偵查報告日期為
    97年7 月31日，內容僅包括事實(一)、(二)、(四)之案件，卷內亦
    無犯罪事實(三)之相關資料（見97年度聲拘字第93號卷第1 頁
    ），復參以屏東縣政府警察局萬丹分局（即承辦犯罪事實(三)
    之警局）首次之偵查報告日期為97年10月8 日（見警卷(三)第
    1 頁），為被告拘提到案供述日期之後，是事實(三)之部分雖
    已於97年7 月24日因被害人乙○○報案而知悉犯罪事實，惟
    報案時，因監視錄影器所拍攝之被告作案所用之車輛車號不
    明，而難以查知犯罪行為人為何人，此據證人即承辦員警辛○○於原審到庭證述明確（見原審卷第70頁），核與證人乙○○報案時所證相符（見警卷(三)第6 頁），則本案在被告因
    拘提到案而主動告知前，犯罪偵查機關並無對行為人有何客
    觀合理懷疑之證據。雖承辦員警辛○○於原審審理中到庭證
    稱：「春天汽車旅館這個案件與其他另外犯的案件手法雷同
    ，在其他案件有拍到被告的車牌，所以我們懷疑這件案件是
    被告所犯下；我們是因被告犯案手法雷同而懷疑春天汽車旅
    館是被告所犯」等語（見原審卷第70頁），然僅因犯案手法
    相似亦不能即謂客觀合理之證據，故被告於拘提到案時向警
    方主動坦承事實(三)之犯行，並自願接受裁判，有所悔悟並因
    而減省司法資源，合於自首之要件，爰依刑法第62條規定減
    輕其刑；至其餘3 件犯行於被告到案前，犯罪偵查機關對其
    犯罪業已知悉，即與自首要件不符，自不得獲致減刑之寬典
    。被告所犯上述4 罪，犯意各別，行為互殊，應予分論併罰
    。
四、原審因而變更檢察官起訴法條，適用刑法第330 條第1 項、
    第55條、第62條、第51條第5 款、第38條第1 項第2 款，審
    酌被告年輕力壯，四肢健全，不思以己力營生，僅因缺錢花
    用，竟事先計劃而為加重強盜之犯行，且其持玩具空氣手槍
    脅迫他人交付財物，嚴重危害人民生命、身體、財產安全及
    社會秩序，惟念其犯後坦承犯行、配合偵查，並與被害人等
    達成和解，有卷附之和解書4 紙可稽（見偵卷(二)第49至52頁
    ），態度良好，頗具悔意，並兼衡其高中畢業之智識程度、
    生活狀況及公訴人求刑意旨等一切情狀，除就該自首之罪科
    處有期徒刑5 年外，其餘3 罪，各處有期徒刑7 年6 月，並
    定應執行刑為有期徒刑10年。又以扣案之玩具空氣手槍1 支
    ，為被告所有，供犯本案4 罪所用，業據被告於原審供明在
    卷，爰依刑法第38條第1 項第2 款規定宣告沒收。至被告犯
    案所用之車牌，為被告父親所有，有車籍資料查詢畫面1 紙
    在卷可考（見警卷(二)第16頁），另扣案之六角板手亦無證據
    證明為供犯本案所用，敘明均不為沒收之諭知，原審認事用
    法皆無不合，被告上訴以其犯行與強盜罪構成要件不符，而
    指摘原判決不當，非有理由，應予駁回。
據上論斷，應依刑事訴訟法第368 條，判決如主文。
本案經檢察官李門騫到庭執行職務。
中    華    民    國    98    年    5     月    12    日
                  刑事第四庭    審判長法  官  蕭權閔
                                      法  官  吳進寶
                                      法  官  陳吉雄
以上正本證明與原本無異。
如不服本判決應於收受本判決後10日內向本院提出上訴書狀，其
未敘述上訴理由者，並得於提起上訴後10日內向本院補提理由書
狀（均須按他造當事人之人數附繕本）「切勿逕送上級法院」。
中    華    民    國    98    年    5     月    13    日
                                      書記官  郭蘭蕙
附錄本判決論罪科刑法條：
刑法第330 條第1 項
犯強盜罪而有第321 條第1 項各款情形之一者，處7 年以上有期
徒刑。


司法院資訊處製作；財團法人民間司法改革基金會備份。
